臺灣桃園地方法院民事簡易判決
                                   110年度桃簡字第1667號
原      告  鍾錦玟    住○○市○○區○○路00巷000弄00號                           0樓

被      告  匡惠敏  
訴訟代理人  陳怡帆  
上列當事人間請求車輛所有權移轉登記事件，本院於民國111年4
月1日言詞辯論終結，判決如下：
    主    文
被告應向監理機關辦理車牌號碼000-0000號，車身號碼RHMGRST1
0K002730號普通重型機車過戶登記予原告。
被告應給付原告新臺幣肆仟伍佰貳拾參元，及自民國一一一年一
月二十一日起至清償日止，按週年利率百分之五計算之利息。
訴訟費用由被告負擔。
本判決得假執行。　　
    事實及理由
壹、程序方面：
    按簡易案件訴狀送達後，原告不得將原訴變更或追加他訴，
    但減縮應受判決事項聲明者不在此限，民事訴訟法第436條
    第2項、第255條第1項第3款定有明文。查本件原告起訴時原
    聲明為：「㈠被告應向監理機關辦理車牌號碼000-0000號，
    車身號碼RHMGSBT10H0000000號普通重型機車（下稱系爭機
    車）過戶登記予原告。㈡被告應給付原告新臺幣（下同）6,0
    92元，及自起訴狀繕本送達翌日起至清償日止，按週年利率
    5％計算之利息。」，嗣於民國111年2月8日言詞辯論期日當
    庭變更第2項聲明為：「被告應給付原告4,523元，及自起訴
    狀繕本送達翌日起至清償日止，按週年利率5％計算之利息。
    」（見本院卷第78頁），經核原告上開所為，係屬減縮應受
    判決事項之聲明，揆諸首揭規定，自應准許。
貳、實體方面：　　
一、原告主張：原告於民國106年6月間與被告達成合意，為符合
    購車優惠資格，以被告名義購買系爭機車，惟系爭機車自購
    買時起均為原告所占有使用，購買費用及電池服務費亦均為
    原告所支付，被告於110年3月曾答應配合原告辦理過戶，卻
    迄未出面協同辦理將系爭機車過戶至原告名下。另被告於11
    0年4月9日竟以系爭機車「增與給原告」之不實理由，於太
    平洋日報催告原告辦理過戶，嗣以「拒不過戶」為由申請註
    銷系爭機車車牌，導致系爭機車自110年4月20日起成為無牌
    機車不能上路，但原告得持續繳交每月799元（指定信用卡
    扣款回饋每月月租費759元）之電池服務費，直至原告於110
    年10月20日向訴外人睿能公司申請3個月期限電池服務合約
    暫停，原告因此受有4,523元之損害，爰類推適用民法第549
    條第1項之規定，終止借名登記契約，請求被告將系爭機車
    辦理過戶登記予原告，又被告故意不法侵害原告之權利，爰
    依侵權行為之法律關係，請求被告損害賠償等語。並聲明：
    如上開變更後之聲明。
二、被告則以：原告的請求被告均不爭執，因當時桃園市政府對
    電動車之補助款較多，故原告以當時設籍於桃園市之被告名
    義購買系爭機車，政府的補助款匯入被告帳戶後，有再轉帳
    給原告，且因當時原告與被告女兒在交往，系爭機車的使用
    人雖然都是原告，但是系爭機車是二人共有的，被告願意將
    系爭機車過戶給原告，但原告應該將政府的補助款28,980元
    還給被告，此部分主張抵銷抗辯等語。並聲明：原告之訴駁
    回。
三、本院之判斷：
　㈠按當事人之任何一方，得隨時終止委任契約，民法第549條第
    1項定有明文。借名登記，謂當事人約定一方將自己之財產
    以他方名義登記，而仍由自己管理、使用、處分，他方允就
    該財產為出名登記之契約，其成立側重於借名者與出名者間
    之信任關係，在性質上應與委任契約同視，借名人自得類推
    適用民法第549條第1項委任之規定，終止借名契約。查本件
    原告主張系爭機車僅借名登記在被告名下，系爭機車自購買
    時起均為原告所占有使用，購買費用及電池服務費均為原告
    所支付，原告為系爭機車之實際所有人及使用人，業據提出
    交易暨繳款歷史明細表、信用卡對帳單、信用卡消費明細表
    、系爭機車行照等件附卷可稽（見本院卷第6至34頁），且
    為被告所不爭執（見本院卷第78頁反面），是原告此部分之
    主張，堪信為真實。至被告雖辯稱系爭機車為原告與被告女
    兒即陳怡帆所共有，惟被告並未舉證以實其說，且與被告自
    承系爭機車為原告所有乙情相悖，是被告此部分所辯，並不
    可採。準此，本件原告既為系爭機車所有人，主張類推適用
    民法第549條第1項之規定，終止借名登記契約，請求被告將
    系爭機車辦理過戶登記予原告，即有所據，應予准許。
　㈡又按因故意或過失，不法侵害他人之權利者，負損害賠償責
    任。故意以背於善良風俗之方法，加損害於他人者亦同，民
    法第184條第1項定有明文。經查，原告主張被告明知系爭機
    車為原告所有，僅借名登記在被告名下，竟於110年4月9日
    以系爭機車「增與給原告」之不實理由，於太平洋日報催告
    原告辦理過戶，嗣以「拒不過戶」為由申請註銷系爭機車車
    牌，導致系爭機車自110年4月20日起成為無牌機車不能上路
    ，但原告得持續繳交每月799元（指定信用卡扣款回饋每月
    月租費759元）之電池服務費，直至原告於110年10月20日向
    訴外人睿能公司申請3個月期限電池服務合約暫停，原告因
    此受有4,523元之損害等語，並提出吊（註）銷牌照查詢資
    料、催告報紙、電池月租費帳單與繳費紀錄為證（見本院卷
    第40至42頁、第49至57頁），且為被告所不爭執（見本院卷
    第78頁反面），是原告請求被告給付4,523元乙情，亦屬有
    據。
　㈢再按二人互負債務，而其給付種類相同，並均屆清償期者，
    各得以其債務，與他方之債務，互為抵銷，民法第334條第1
    項前段定有明文。又債務之抵銷，以雙方當事人互負債務為
    必須具備之要件，若一方並未對他方負有債務，則根本上即
    無抵銷之可言（最高法院18年上字第1709號判決、86年度台
    上字第3611號判決參照）。復按當事人主張有利於己之事實
    者，就其事實有舉證責任，民事訴訟法第277條定有明文。
    經查，本件被告辯稱系爭機車的補助款匯入被告帳戶後，有
    再轉帳給原告，原告應該將補助款28,980元還給被告，此部
    分主張抵銷抗辯云云，固據提出存摺內頁、交易明細及匯款
    紀錄為證（見本院卷第80至82頁、第89至92頁），惟被告受
    領補助款後，係轉帳至陳怡帆之帳戶，而陳怡帆雖有轉帳多
    筆金額予原告，然被告並不爭執原告與陳怡帆交往期間有金
    錢往來，陳怡帆轉帳給被告的金額內含二人交往期間的代墊
    款等語（見本院卷第78頁反面至第79頁、第99頁反面），是
    被告既將補助款轉帳給陳怡帆，應係基於贈與之意思，由陳
    怡帆決定上開補助款之用途，並未有日後要向原告請求返還
    之意思，又被告亦未能舉證陳怡帆轉帳給原告之金額均為系
    爭機車之補助款，從而，難認原告對被告負有何債務，則被
    告主張抵銷抗辯，即屬無據。
　㈣末按給付無確定期限者，債務人於債權人得請求給付時，經
    其催告而未為給付，自受催告時起，負遲延責任。其經債權
    人起訴而送達訴狀，或依督促程式送達支付命令，或為其他
    相類之行為者，與催告有同一之效力。遲延之債務，以支付
    金錢為標的者，債權人得請求依法定利率計算之遲延利息。
    但約定利率較高者，仍從其約定利率。應付利息之債務，其
    利率未經約定者，週年利率為百分之五。民法第229條第2項
    、第233條第1項前段、第203條分別定有明文。查原告對被
    告主張損害賠償請求權，係以支付金錢為標的，給付並無確
    定期限，原告自得請求被告給付自起訴狀繕本送達翌日即11
    1年1月21日（見本院卷第75頁送達證書）起至清償日止，按
    週年利率5％計算之利息。
四、綜上所述，原告請求被告應向監理機關辦理系爭機車過戶登
    記予原告，併請求被告應給付原告4,523元，及自111年1月2
    1日起至清償日止，按週年利率5％計算之利息，均為有理由
    ，應予准許。
五、本件係就民事訴訟法第427條第1項適用簡易程序所為被告敗
    訴之判決，爰依同法第389條第1項第3款之規定，依職權宣
    告假執行。
六、本件事證已臻明確，兩造其餘主張、陳述及所提證據，經核
    與判決之結果不生影響，爰不一一論列，併此敘明。
七、訴訟費用負擔之依據：民事訴訟法第78條。
中　　華　　民　　國　　111 　年　　4 　　月　　29　　日
                  桃園簡易庭  法  官  陳容蓉
以上為正本係照原本作成。
如不服本判決，應於送達後20日內，向本院提出上訴狀並表明上
訴理由，如於本判決宣示後送達前提起上訴者，應於判決送達後
20日內補提上訴理由書（須附繕本）。
如委任律師提起上訴者，應一併繳納上訴審裁判費。   
中　　華　　民　　國　　111 　年　　4 　　月　　29　　日
                              書記官  楊上毅